臺灣板橋地方法院民事裁定　　　　　 100年度消債聲字第86號
聲　請　人
即　債務人　蔡宥慈原名蔡幸燁.
上列聲請人聲請消費者債務清理事件，本院裁定如下：
    主  文
債務人蔡宥慈不免責。
    理  由
一、按法院裁定開始清算程序後，債務人有薪資、執行業務所得
    或其他固定收入，而普通債權人之分配總額低於債務人聲請
    清算前二年間，可處分所得扣除自己及依法應受其扶養者所
    必要生活費用之數額者，法院應為不免責之裁定。但債務人
    證明經普通債權人全體同意者，不在此限；法院裁定開始更
    生程序後，債務人免責前，法院裁定開始清算程序，其已進
    行之更生程序，適於清算程序者，作為清算程序之一部，其
    更生聲請視為清算聲請；債務人有下列各款情形之一者，法
    院應為不免責之裁定，但債務人證明經普通債權人全體同意
    者，不在此限：一、於七年內曾依破產法或本條例規定受免
    責；二、隱匿、毀損應屬清算財團之財產，或為其他不利於
    債權人之處分；三、捏造債務或承認不真實之債務；四、因
    浪費、賭博或其他投機行為，致財產顯然減少或負擔過重之
    債務，而生開始清算之原因；五、於清算聲請前一年內，已
    有清算之原因，而隱瞞其事實，使他人與之為交易致生損害
    ；六、明知已有清算原因之事實，非基於本人之義務，而以
    特別利於債權人中之一人或數人為目的，提供擔保或消滅債
    務；七、隱匿、毀棄、偽造或變造帳簿或其他會計文件之全
    部或一部，致其財產之狀況不真確；八、故意於財產及收入
    狀況說明書為不實之記載，或有其他故意違反本條例所定義
    務之行為；法院為終止或終結清算程序之裁定確定後，除別
    有規定外，應以裁定免除債務人之債務，消費者債務清理條
    例（下稱消債條例）第133條、第78條第1項、第134條、第
    132條分別定有明文。
二、本件聲請人聲請消費者債務清理事件，前經本院於民國99年
    5 月21日裁定開始更生程序（99年度消債更字第94號），因
    聲請人所提更生方案顯無履行可能，且其財產不敷清償清算
    之費用，本院爰於100 年7 月27日依消債條例第61條、第85
    條規定裁定開始並同時終止清算程序（100 年度消債清字第
    46號），業已確定。嗣本院日發函通知債務人及無擔保債權
    人，於5日內就本院應否裁定免除債務人債務陳述意見結果
    ，債權人永豐銀行具狀舉消債條例第133條之規定並表示不
    同意債務人免責，債務人則具狀陳述其負債之原因係為配偶
    公司經營不善所致並請求准予免責，此有債權人及債務人書
    狀附卷可稽。
三、經查：
（一）債務人具狀聲請本件更生所列不能清償之債務僅有住宅擔
      保貸款一筆，係經債權人永豐銀行於91年2月強制執行拍
      賣其抵押之不動產，並依執行程序於92年7月10日就拍賣
      所得價金受償部分債權以後，所剩餘之未清償餘額新台幣
      （下同）255萬2411元，有本院辦理民事電話查詢紀錄表
      乙紙及債權憑證附卷可稽，此外債務人並無其他債務。
（二）依卷附財團法人金融聯合徵信中心之信用報告，債務人於
      上開債務不能清償期間內，持用信用卡之紀錄包括香港上
      海銀行、中國信託商業銀行、友邦信用卡、慶豐銀行、永
      豐銀行等5間銀行，均載為一般正常使用或一般停用。然
      債務人持用中國信託信用卡於91年3月刷卡消費7萬2500元
      並開始使用循環信用未清償全部款項，直至92年7月繳清
      累積消費未清償之卡費10萬855元，有消費明細附卷可稽
      ；又核計91年3月至92年7月期間，亦即債務人已陷於給付
      不能，經債權人為強制執行期間，債務人猶刷卡消費達24
      萬8611元，此亦有消費明細附卷可稽，且上開消費對象多
      有克緹國際貿易股份有限公司、美容店、服飾店、精品店
      ，金額為千元至數萬元，另行動電話通話費每月每次在千
      元上下至數千元、加油油資則每次在500元至千餘元不等
      ，復於94年11月在體育用品社消費6910元、94年12月於名
      佳美生活館消費4167元、95年1月於珮斯提百貨行消費414
      0元、95年4 月於禧撰魚翅消費1540元等。
（三）審酌債務人上開消費支出情形，應非日常生活所需，其無
      清償能力，猶未撙節開支，反而無節制地為奢侈性消費，
      致使積欠住宅貸款未能清償，是本院衡量聲請人之收入、
      支出情形，佐以其借款及使用信用卡狀況，堪認聲請人應
      有「因浪費、賭博或其他投機行為，致財產顯然減少或負
      擔過重之債務，而生開始清算之原因」存在。末查，債務
      人為66年次出生之人，現時尚有謀生能力，亦應有儲蓄之
      概念，平日節約消費積榖防寒，遇有經濟拮据之時，方有
      餘存支應渡過難關，否則倘以自由消費為名，實則追逐物
      慾奢侈消費，此並非消費者債務清理條例之立法意旨。本
      院認債務人亦有「因浪費、賭博或其他投機行為，致財產
      顯然減少或負擔過重之債務，而生開始清算之原因」情事
      存在，自無予以免責之必要。
四、綜上所述，本院認為本件債務人有消債條例第134條第4款所
    規定「因浪費、賭博或其他投機行為，致財產顯然減少或負
    擔過重之債務，而生開始清算之原因」之不免責事由，依首
    揭說明本件債務人應不免責，爰裁定如主文。又本院雖裁定
    債務人不免責，惟日後債務人仍得於符合消債條例規定之得
    為免責裁定之要件後，另行聲請為免責之裁定，附此敘明。
中    華    民    國   100    年    11    月    7     日
              民事第三庭    法      官  陳財旺
上為正本係照原本作成。
如不服本裁定，應於裁定送達後10日內，以書狀向本院提出抗告
，並繳納抗告費新臺幣1000 元。
中    華    民    國   100    年    10    月    7     日
                            書  記  官  陳淑芳